【裁判字號】    89,易,1099
【裁判日期】    890517
【裁判案由】    贓物
【裁判全文】
臺灣臺南地方法院刑事判決                        八十九年度易字第一九九號
    公  訴  人  臺灣台南地方法院檢察署檢察官
    被      告  乙○○
右列被告因贓物案件，經檢察官提起公訴（八十九年度偵字第三三六五號），本院判
決如左：
    主      文
乙○○無罪。
    理      由
一、公訴意旨略以：被告乙○○在台南縣仁德鄉○○村○○街○段十三號住處經營舊
    貨買賣，民國（下同）八十九年二月十一日下午某時，有不詳姓名者向其兜售電
    子零件發光體與洗淨器，乙○○明知係來路不明之贓物，仍故以新台幣（下同）
    六十元之低價，購買電子零件發光體三千九百粒與洗淨器十二塊（下簡稱系爭電
    子零件），藏置於該處屋內，嗣甲○○因於同日下午一時三十分許，在同村文化
    街三段二十四號屋前騎樓地失竊系爭電子零件，乃四處尋找，終於同日下午五時
    二十分許，在該處屋內尋獲失竊價值二萬九千七百元之系爭電子零件而取回，因
    認被告乙○○涉有刑法第三百四十九條第二項故買贓物罪嫌等情。
二、公訴人認被告涉有右揭故買贓物罪嫌，無非係以右揭示實業據被害人甲○○指述
    明確，且系爭電子零件之出貨價值高達二萬九千七百元，顯非陳舊不堪使用之物
    可比，但被告卻以六十元之低價購入，難謂無贓物之認識，此外，並有扣押書與
    贓物認領保管單各乙份在卷可證為其主要論據。訊據被告固不否認伊於當日有以
    六十元之代價，向姓名年籍不詳之人購入系爭電子零件，但堅決否認伊知悉該物
    為贓物，辯稱：伊係經營舊貨買賣，主要是收購破銅爛鐵，再轉賣給工廠回收重
    新煉製，因此買賣都是秤斤論兩，如果是鋁製品，一公斤收購價是十元、鐵製品
    一公斤二元，當時該人拿來兜售時，是用舊紙箱散亂裝在一起，因為伊從未看過
    電子零件發光體或洗淨器等物，不知該等物品有何特殊價值，因伊認其係鋁製品
    ，而秤重結果係六公斤，所以就給他六十元等語。
三、按犯罪事實應依證據認定之，無證據不得推定其犯罪事實，刑事訴訟法第一百五
    十四條定有明文。又所謂犯罪事實之證據，係指足以認定被告確有犯罪行為之積
    極證據而言，該項證據且須適合被告犯罪事實之認定，始得採為斷罪資料（最高
    法院二十九年上字第三一○五號、五十三年台上字第二七五○判例意旨參照）。
    另刑法第三百四十九條第二項故買贓物罪之成立，必須犯罪客體為贓物，且行為
    人主觀上對此有贓物之認識並進而故買之，始克成立。經查：
    （一）被害人甲○○於偵查時證稱：伊當日係將系爭電子零件等新貨放置在店門
          外，準備出貨，但下午一時三十分許伊從廁所出來後就發現不見了，到處
          找都找不到，後來就想會不會賣到舊貨處，於是伊就到被告屋裡去找，結
          果找到了，當時被告兒子在場，伊問該東西係何人拿來賣，他兒子說不知
          道等語（見偵查卷第八頁背面）。惟被告住家係充作經營鐵器、報紙等各
          式舊貨買賣之處所，被害人所謂之被告「屋子內」，只是一個露天空間用
          兩扇鐵門予以虛掩之範圍，屋內屋外均雜亂地堆放各式各樣之雜物，並未
          禁止他人出入，而被害人於鐵門附近找到之電子零件發光體、洗淨器等物
          ，業經開拆並有部份破損等情，有現場照片二紙及尋獲物品照片乙紙附卷
          可證（見偵查卷第十二頁），是以，姑不論被告與被害人所指系爭電子零
          件放置於被告堆置舊貨處所之地點有些許差異，但系爭電子零件確與被告
          其他舊貨受到相同之處置，如被告果真知悉系爭電子零件之價值，何以未
          將系爭電子零件予以隱匿或找尋識貨買主以便妨礙所有人之追及或回復，
          反而隨地與其他舊紙箱與破損鐵貨一同擺置，並任人找尋蒐購？是此，被
          害人證稱其於被告之舊貨場區內尋獲其失竊的系爭電子零件乙節，尚難逕
          認被告就系爭電子零件即有贓物之認識。
    （二）又現場尋獲之電子零件洗淨器十二塊，係一片片散裝類似鋁製品之物，而
          電子零件發光體則是一顆顆類似鏡面之晶體，並有些破損等情，有前揭照
          片乙紙在卷供參，則此類型物品既無特別包裝以彰顯其特殊價值，抑且如
          非專業或從事此類物品買賣之人，也難以判別系爭電子零件之價值，更何
          況是對於向來只從事資源回收或再利用工作之被告。其次，被告買入系爭
          電子零件之金額（六十元），與被害人就系爭電子零件待售之價額（二萬
          九千七百元）顯然差異過大，則前來向被告兜售系爭電子零件之不詳姓名
          者，如非亦根本不識該等物品之價值，就可能是急欲脫手以換得現金予以
          使用，否則其焉有對被告所提出之六十元買價毫無異議而仍甘願出售？益
          有進者，被告如知悉該等物品有被害人所稱之價值，焉有不見獵心喜而直
          接與兜售之人議價（蓋被告已可得知該等物品有豐厚之轉售利益，則其考
          量利潤與風險之承擔，雖其出價會較原有價值為低，但必不至差異過大以
          免兜售之人轉而向他人求售），反而秤斤論兩以顯不相當於該等物品之對
          價予以販入？是以，純就系爭電子零件外觀以及被告販入價格以觀，亦難
          認定被告已有明確之贓物認識，從而，公訴人認系爭電子零件並非陳舊不
          堪使用之物，然被告卻以六十元之低價購入，故其顯有贓物認識云云，即
          難採信。
    綜上所述，被告被訴故買贓物罪嫌，應屬不能證明；此外復查無其他積極證據足
    證被告有故買贓物之犯行，揆諸首開說明，被告被訴故買贓物犯行既屬不能證明
    ，自應依法為無罪之諭知，以示平允。
據上論斷，應依刑事訴訟法第三百零一條第一項，判決如主文。
本案經檢察官周文祥到庭執行職務
中      華      民      國    八十九    年      五      月     十七     日
                                  臺灣臺南地方法院刑事第二庭
                                          法  官  林  彥  君
右正本證明與原本無異。
如不服本判決，應於判決送達後十日內，向本院提出上訴狀。
                                          書記官  陳  瑞  鈴
中      華      民      國    八十九    年      五      月     十八     日


司法院資訊處製作；財團法人民間司法改革基金會備份。
